【裁判字號】    98,交聲,4173
【裁判日期】    980113
【裁判案由】    違反道路交通管理處罰條例聲明異議
【裁判全文】
臺灣臺北地方法院交通事件裁定        98年度交聲字第4173號
原處分機關  臺北市交通事件裁決所
受 處 分人  甲○○
                      3樓
上列異議人即受處分人因違反道路交通管理處罰條例事件，對臺
北市交通事件裁決所民國98年11月3日所為之處分（原處分案號
：北市裁罰字第裁22-A00YD3358號）聲明異議，本院裁定如下：
    主    文
異議駁回。
    理    由
一、原處分意旨略以：異議人即受處分人甲○○（下稱異議人）
    所有車號3A-3599號自用一般小客車，於民國98年8月24日9
    時45分許，行經臺北市○○路○段157巷10弄東西向路段，至
    與臺北市○○路○段157巷南北向路段之交岔路口時，因與車
    號430-CE號之營業一般小客車發生擦撞，而有「支線道車不
    讓幹線道車先行」之違規行為，為警依法舉發，故依道路交
    通管理處罰條例第45條第9款規定，裁處異議人罰鍰新臺幣
    （下同）600元，並依同條例第63條第1項第1款規定，記違
    規點數1點等語。
二、異議意旨則以：異議人駕駛上開自用一般小客車行經臺北市
    ○○路○段157巷10弄路段由東向西行駛至與信義路3段157巷
    之交岔路口時，因該路口左側有違規停放之汽、機車，使其
    無法清楚觀看左側有無來車；又其經過該交岔路口時，行車
    速度緩慢，並已先踩煞車，見左側無來車後始再駕車緩慢前
    進，至該路口黃色網狀線時，發現臺北市○○路○段157巷南
    往北路段有一車號430-CE號營業一般小客車疾駛而至，因速
    度過快而無法閃躲始發生擦撞，應無「支線道車不讓幹線道
    車先行」之違規事實云云。
三、按汽車行至交岔路口，其行進、轉彎，行至無號誌或號誌故
    障而無交通指揮人員指揮之交岔路口，支線道車應暫停讓幹
    線道車先行；汽車駕駛人，爭道行駛有支線道車不讓幹線道
    車先行之情形者，處新臺幣600元以上1800元以下罰鍰，記
    違規點數1點，道路交通安全規則第102條第1項第2款、道路
    交通管理處罰條例第45條第9款、第63條第1項第1款定有明
    文。
四、經查：
（一）異議人於上開時、地，駕駛車號3A-3599號自用一般小客
      車沿臺北市○○路○段157巷10弄由東往西方向行駛，至與
      臺北市○○路○段157巷交岔路口（下稱系爭交岔路口）時
      ，適有陳常魁駕駛車號430-CE號營業一般小客車自信義路
      3段157巷由南往北方向行駛時，二車發生碰撞等情，為異
      議人所不爭執，並經本院向臺北市政府警察局大安分局調
      閱本件交通事故卷，有該局98年12月23日北市警安分交字
      第09834541200號函所檢附之臺北市政府警察局大安分局
      交通分隊A3類道路交通事故調查報告表（見本院卷第25頁
      ）、道路交通事故現場圖（見本院卷第26頁）、交通事故
      談話紀錄表（見本院卷第27至28頁）、臺北市政府警察局
      交通警察大隊道路交通事故初步分析研判表（見本院卷第
      30頁）及照片10張（見本院卷第31至35頁）在卷可稽，應
      堪認定。又本件異議人所行駛之信義路3段157巷10弄，其
      交岔路口前有停止標誌，且有停止線乙節，有臺北市○○
      ○○○道路交通事故照片可稽（見審卷第35頁），從而，
      臺北市○○路○段157巷10弄係支線道，信義路3段157巷係
      幹線道，應堪認定。
（二）按汽車行駛至交岔路口，關於定其行進、轉彎之優先使用
      道路順序，即所謂之「行車路權」。而道路交通管理處罰
      條例及道路交通安全規則，透過「停」、「讓」標誌、標
      線設置之規定，來確認行車順序，劃分道路路權，以維護
      交通往來之安全。據此，依據道路交通安全規則第102條
      第1項第2款「支線道車應暫停讓幹線道車先行」之規定，
      解釋上不具路權之支線道一方，行至交岔路口時，應先停
      、讓，確認幹線道有無來車，待有路權之幹線道車輛通過
      ，安全無虞後，始能再繼續通行之謂。次按道路交通標誌
      標線號誌設置規則第58條之規定：「停車再開標誌，用以
      告示車輛駕駛人必須停車觀察，認為安全時，方得再開。
      設於安全停車視距不足之交岔道路次要道路口」，是交岔
      道路之次要道路口設有停車再開標誌，即前述所謂支線道
      車，依上開規定，必須停車觀察，認為安全時，方得再開
      。
（三）查本件異議人當時所行駛之信義路3段157巷10弄，其交岔
      路口處前方右側設有「停」之標誌，足見其係行駛於支線
      道乙節，已如前述。揆諸前揭說明，異議人行經系爭交岔
      路口前，自應先行停車、觀察，禮讓信義路3段157巷之來
      車先行，待確認已無來車，安全無虞時，方得起步通過系
      爭交岔路口。然依本件警詢談話紀錄表之記載，異議人係
      陳稱：「（問：肇事前行進方向、車道及肇事經過情形？
      ）肇事前，我車行駛信義路3段157巷10弄東經西直行方向
      至肇事地時，因我過157巷路口當時，我車速度很慢，幾
      乎是滑行，因車很多，我直行要過該路口時，我車左邊有
      一部計程車急駛過來，我發現時煞車已經來不及」等語，
      顯見異議人雖已將車速放慢，但並無確實遵守應暫停於交
      岔路口前確認信義路3段157巷有無來車之規定，其仍慢速
      直行，不僅未察覺適時幹線道上有另一車輛行駛而來，且
      已侵害幹線道用路人之路權，終至本案車禍之發生，是異
      議人自有支線道車不讓幹線道車先行之違規行為，殆無疑
      義。
（四）至於異議人辯稱其行經系爭交岔路口處時，左側有違規停
      放之汽、機車，使其無法清楚觀看該交岔路口左側有無來
      車，始導致事故云云。惟觀諸異議人提出之交岔路口違規
      停放之照片（見本院卷第19頁），與車禍發生當時之照片
      上機車停放位置並不相符（見本院卷第20頁），尚難證明
      其行車視距有何明顯影響之處。況異議人所行駛之信義路
      3段157巷10弄交岔路口前方右側設有停車再開標誌，而該
      標誌設立之目的，即是欲警示車輛駕駛人前方路口為安全
      視距不足之交岔道路次要道路口，課予車輛駕駛人應將車
      輛完全停下，確認已無來車時，始得繼續行駛之義務。異
      議人既已發現該肇事路口左方有違規停放汽、機車之情形
      ，導致其無法清楚觀看左側有無來車，更應將車輛完全停
      下，並於確認路口行車狀況安全之前提下，始得繼續行駛
      ，而非採取緩慢滑行之方式通過路口。是異議人前開辯解
      ，尚難憑採。
（四）至異議人辯稱本件車禍係因計程車車速過快，伊來不及煞
      車導致云云。惟查，「支線道車應暫停讓幹線道車先行」
      ，異議人本應確認幹線道已無來車之情況下，始得行進，
      已如前述，是不論幹線道車之車速為何，異議人自應先行
      確認有無來車，並加禮讓。若幹線道車因車速過快同為導
      致車禍發生之原因，僅係其民事責任上是否與有過失之問
      題，並無解於異議人有支線道車未讓幹線道車先行違規之
      行為，是異議人此部分之辯解，尚難資為有利之認定，附
      此敘明。
五、綜上所述，本件異議人確有「支線道車不讓幹線道車先行」
    之違規行為，原處分機關依道路交通管理處罰條例第45條第
    9款、第63條第1項第1款及違反道路交通管理事件統一裁罰
    基準及處理細則所訂之違反道路交通管理事件統一裁罰基準
    表之規定裁處罰鍰600元，並記違規點數1點，核無違誤，本
    件異議人之異議為無理由，自應將其異議駁回。
六、據上論斷，應依道路交通案件處理辦法第19條，裁定如主文
    。
中    華    民    國    98    年    1     月    13    日
                    交通法庭  法  官    顧正德
上正本證明與原本無異。
如不服本裁定，應於裁定送達後5日內向本院提出抗告狀。
                              書記官    郭錦賢
中    華    民    國    99    年    1     月    15    日

司法院資訊處製作；財團法人民間司法改革基金會備份。
